【裁判字號】    89,上易,79
【裁判日期】    891004
【裁判案由】    清償債務
【裁判全文】
臺灣高等法院民事判決  八十九年度上易字第七九號
      上  訴  人  甲○○
      訴訟代理人  王  上律師
                  辛  武律師
      上  訴  人  乙○○      .
      被 上訴 人  萬泰商業銀行股份有限公司  設台北市○○○路○段三九號
      法定代理人  許勝發      .
      訴訟代理人  曾坤煌      .
右當事人間清償債務事件，上訴人對於中華民國八十八年十月二十九日臺灣基隆地方
法院八十八年訴字第三一一號第一審判決提起上訴，本院判決如左：
      主      文
上訴駁回。
第二審訴訟費用由上訴人連帶負擔。
      事      實
甲、上訴人方面：
一、聲明：
  (一)原判決廢棄。
  (二)被上訴人在第一審之訴駁回。
  (三)第一、二審訴訟費用由被上訴人負擔。
二、陳述：除與原判決記載相同者茲引用外，補稱略以：
  (一)上訴人甲○○係被詐欺而於借據上蓋章，且係於八十八年八月十六日收受支付命
    令時始發現詐欺，於一年內依民法第九三條規定撤銷之。
  (二)本件被上訴人未就借款之事實舉證證明，被上訴人撥款憑單、利息及手續費收入
    收據補發證明單為其自行製作之私文書，數字不合情理，無證據能力。
  (三)上訴人於被上訴人提示之定型化契約書有定型化借據、連帶保證契約書、授信約
    定書、本票四種，簡易借款申請書，均未於簽約三十日以內供上訴人審閱，有違
    消費者保護法施行細則第十一條第一、二項之規定，且其條款有違誠信原則，對
    消費者顯失公平，應屬無效。
  (四)借款人陳淑桂之夫即王明雄於要求上訴人乙○○保證時，即謂另請其妹王秀娟同
    保，俟被上訴人索償時，始知王秀娟並未作保，純為王明雄所騙。
  (五)上訴人甲○○所以在連帶保證契約書上署名，係因伊夫王俊德之說託，係為其友
    王明雄之信用貸款而保證，其後接支付命令才知被保者非王明雄，而是其妻陳淑
    桂，顯受欺罔換被保證人，保證契約應屬無效。
乙、被上訴人方面：
一、聲明：上訴駁回。第二審訴訟費用由上訴人負擔。
二、陳述：除與原判決記載相同者茲引用外，補稱略以：
  (一)保證人係保證主債務人之債務，並非保證他保證人之債務，對於上訴人乙○○稱
    原為保證係基於王明雄之妹同為保證始放心保證，顯有違民法第七三九條保證之
    意義。
  (二)依消費者保護法第二條第一項之定義：消費者指以消費為目的而為交易，使用商
    品或接受服務者而言，被上訴人所經營者並非一般商品之消費服務，上訴人之抗
    辯與本案無關。
  (三)上訴人與債務人陳淑桂間是否涉及詐騙行為，上訴人應另行對陳淑桂夫妻以訴訟
    解決，不得主張保證無效。
      理      由
一、被上訴人起訴主張上訴人為主債務人陳淑桂之連帶保證人，陳淑桂於八十五年六
    月間向伊借款新台幣（下同）一百二十萬元，約定期限五年，利息按週年百分之
    十一計算，自次月起按月償還本息，如未依約清償，喪失期限利益，逾期在六個
    月內加計百分之十，逾期超過六個月者，加計百分之二十計算違約金，主債務人
    自八十八年三月二十四日起即未清償本息，尚欠本金六十二萬一千五百三十七元
    之事實，有其提出之借據、授信約定書、存摺對帳單、撥款憑單、收入傳票、簡
    易借款申請及調查審核表、利息及手續費收入收據補發證明單等在卷可證，復經
    證人即主債務人陳淑桂到庭結證，確曾有借款一百二十萬元，並結欠上述款項，
    係由上訴人為連帶保證人等情屬實，自堪認定被上訴人之主張為真正。
二、上訴人等雖以上開情詞置辯，惟上訴人甲○○承認簡易借款申請書及審核表上保
    證人欄之名字、地址、身分證係其本人所寫，有看到申請金額是一百二十萬元，
    王明雄夫妻當時在場，是王明雄載伊到銀行對保等情。另上訴人乙○○亦自認對
    保時發現借款是一百二十萬元，保證對象是王明雄，或其妻，伊不會在意等情。
    雖上訴人甲○○一再辯稱係為王明雄作保，並非保證陳淑桂之債務云云，惟證人
    即借款人陳淑桂結證稱：「他們知道是我要借的．．．我先生已與甲○○接洽過
    ，說有一筆向萬泰銀行對保手續，對保當場我有跟甲○○說我要借一百二十萬元
    ，．．．我是借款人，事先我填金額及借款人資料，甲○○再填對保人的資料」
    等情，核與證人王明雄結證：「我當時是向他們兩位說是陳淑桂要借，請他們兩
    位當保證人，我有提出銀行印好的申請書，並向甲○○表明是陳淑桂要借的，他
    還拿申請書對我說你太太叫陳淑桂」等情節一致，是上訴人甲○○否認係為陳淑
    桂保證，自非可採，其以此主張撤銷保證意思表示，亦非有據。
三、按保證係謂當事人約定一方於他方之債務人不履行債務時，由其代負履行責任之
    契約。本件借款之債務人為陳淑桂，上訴人乙○○任保證人，自係保證陳某之債
    務，其既簽立連帶保證責任，則自應與債務人負連帶清償之責，不因另一連帶保
    證人為何人而減免其連帶清償之責任。是縱如其所辯王明雄原係另邀其妹王秀娟
    為連帶保證人，實際上並未加入，而係由另上訴人甲○○作保，惟並未加重其責
    任，尚難認係受欺罔而為保證，何況王明雄確曾邀其妹作保，但因故作罷，亦經
    被上訴人供明在卷，益證王明雄並未對上訴人乙○○有不實詐騙。
四、上訴人又抗辯被上訴人所提出之授信約定書、保證契約等係定型化契約，未依消
    費者保護法有關規定於三十日內供其審閱，且有違誠信原則，應屬無效云云，惟
    所謂消費者，指以消費為目的而為交易、使用商品或接受服務者而言，消費者保
    護法第二條第一款定有明文，銀行與連帶保證人間所訂立之保證契約，乃保證人
    擔保借款人對銀行債務之清償責任，銀行對保證人並未提供任何商品或服務，保
    證人並未因有保證契約而自銀行獲得報償，其性質應屬單務、無償契約，尚非屬
    消費者保護法之有關消費法律關係，自無該法之適用，上訴人此部分之抗辯，自
    亦不足採。
五、綜上所述，被上訴人依消費借貸之連帶保證法律關係請求如原判決主文第一項所
    示本息及違約金，為有理由，原判決為被上訴人勝訴之判決，於法並無不合，上
    訴意旨仍執詞指摘原判決不當，非有理由，應予駁回。又本件事證明確，兩造其
    餘攻擊防禦方法於判決不生影響，爰不一一論述。
六、據上論結，本件上訴為無理由，爰判決如主文。
中      華      民      國    八十九    年      十      月      四      日
                              民事第九庭
                                  審判長法  官  吳  謙  仁
                                        法  官  蘇  瑞  華
                                        法  官  魏  大  喨
右正本係照原本作成。
不得上訴。
中      華      民      國    八十九    年      十      月      六      日
                                        書記官  姚  麗  華


司法院資訊處製作；財團法人民間司法改革基金會備份。
